最高法院刑事判決　　　　　　　　　　　　　　　　八十八年度台上字第四○一號
　　上訴人　台灣高等法院高雄分院檢察署檢察官
　　被　告　甲○○
右上訴人因被告違反槍砲彈藥刀械管制條例案件，不服台灣高等法院高雄分院中華民
國八十七年一月二十二日第二審更審判決（八十六年度上更(一)字第二五四號，起訴案
號：台灣高雄地方法院檢察署八十四年度偵字第六六五三、六六五四、九九○七、一
二九八○號），提起上訴，本院判決如左：
    主  文
原判決撤銷，發回台灣高等法院高雄分院。
    理  由
原判決以公訴意旨略稱：被告甲○○於民國八十三年十一月初某日下午六時許，在高
雄市鼓山區○○○路五八巷二號住處，未經許可，以新台幣（下同）一百五十萬元之
代價，販賣制式手槍四把、子彈一百十發與黃上豐（通緝中），嗣經警於陳智能等殺
人案中（八十四年度偵字第一六六五號），追問作案槍枝來源，始查獲上情，因認被
告涉犯槍砲彈藥刀械管制條例第七條第二項販賣手槍罪嫌。惟經審理結果，認不能證
明其犯罪，因將第一審之有罪判決撤銷，改判諭知被告無罪，固非無見。
惟查：(一)按證人之陳述，有部分前後不符，究竟何者為可採，事實審法院應本於經驗
法則，斟酌相關證據資料，定其取捨，苟所供述之一部與基本事實相符，仍得資為論
罪之依據，非謂一有不符或矛盾，即認其全部之證述，均不可採信。卷查證人陳智能
於八十四年一月十六日警訊中已明確證稱：「八十三年十一月初某日下午十八時左右
，由黃上豐開車載我至甲○○位於本市鼓山區○○○路五八巷二號二樓住處，以新台
幣一百五十萬元價款向甲○○購得制式手槍四把、子彈一百十發，其中三把涉及張金
塗檢察官槍殺傷，另一把手槍已於八十三年十二月初借與綽號阿林之不詳姓名男子」
（見一審卷第四五頁反面），嗣於同年二月二十日偵查中亦稱：「向甲○○買 (四把
槍要殺張檢察官) ，之前陳某欠黃五十萬元，買槍後，黃交給他一百五十萬元，時間
已忘，約槍殺張檢之前二個多月，共買四把槍，子彈不知幾顆」（見同上卷第四九頁
），苟陳智能此項供述屬實，則其既陪同黃上豐至被告住處購得槍、彈，就親身見聞
而為供述，即非傳聞證據。雖陳智能嗣後翻供，改稱：「之前甲○○欠黃上豐五十萬
元，之後黃上豐有拿一百萬元給甲○○，但我沒有看到他拿一百萬元及拿槍，是聽黃
上豐說的」、「我未和黃上豐去買槍，我是聽他說向甲○○買槍，共一百多萬元」（
見同上卷第五一、一一八頁），惟被告對陳智能有與黃上豐同來拿槍，及黃上豐有拿
一百五十萬元給被告，被告另欠黃上豐五十萬元等情，均已坦承不諱（見六六五三號
偵卷第三四頁、一審卷第九五頁、原審上訴卷第五七、八三頁、更(一)卷第三六頁），
核與陳智能在警訊及第一次偵查中所供大致相符。又陳智能於上開警訊中所指於八十
三年十二月初向黃上豐借槍綽號阿林之男子即為李永霖，陳智能並稱：在八十三年十
二月底，至八十四年一月初，黃上豐數次親口向我說曾借給李永霖一支九○制式手槍
（內含子彈），因李永霖在屏東市開設之ＫＴＶ需要保護；黃上豐又說該槍因李永霖
友人綽號小牛酒醉持該槍殺人，而後持該槍向屏東警方投案，致黃上豐損失一支槍，
黃上豐為此事數次告訴我說後悔借槍給李永霖（見原審更(一)卷第一一六頁），核與綽
號小牛之劉財輝所稱：伊持以殺害廖憲忠之槍彈，係李永霖向黃上豐借得，再由李永
霖親自交給伊等情（見原審更(一)卷第一一九至一二一頁劉財輝筆錄），亦相符合，復
有卷附台灣高雄地方法院八十四年度重訴字第二八號陳智能等殺人未遂案件刑事判決
及台灣屏東地方法院檢察署檢察官八十三年度偵字第七二○二號劉財輝殺人案件起訴
書可參（見一審卷第三七至三九頁、第一二二至一三三頁）。而依陳智能在第一次偵
查中所述：「時間已忘，約槍殺張檢之前二個多月，共買四把槍，子彈不知幾顆」以
觀，可見陳智能對黃上豐購入槍彈之時間並非記憶清晰；而張金塗檢察官雖係八十四
年一月十日遭槍擊，但陳智能、鍾永福曾於八十三年十二月初某日，在高雄市○○區
○○路金雷鳥酒店內，與黃上豐謀議計畫槍擊張檢察官，陳智能、鍾永福並先後於八
十三年十二月十一日、十三日，持黃上豐所交付之槍彈至張檢察官住處欲予槍擊未果
，隨後黃上豐始邀集鍾永福、張松旗於八十四年一月十日下手行兇，有台灣高雄地方
法院八十四年度重訴字第二八號刑事判決可按（見事實三之記載）。從八十三年十二
月十一日、十三日往前推算，陳智能所稱槍殺張檢察官之前二個多月，顯然涵蓋八十
三年十月初在內，陳智能在警訊中指黃上豐向被告購槍時間是八十三年十一月初某日
，是時間算錯或誤記均有可能，乃原判決並未深入推求，對陳智能何以無端證述黃上
豐向被告購槍，其證述之基本事實，何以巧與前開被告坦承之事實及劉財輝供述之經
過相符，亦未為合理之說明，徒以陳智能所供買賣槍彈之代價究係一百五十萬元或二
百萬元，先後供述不一，且陳智能未目睹買槍之經過，僅係傳聞之證據，並以黃上豐
在八十三年十月初即持有上開四把手槍，不可能於八十三年十一月初購槍云云，遽認
陳智能之證詞有違事理，殊嫌速斷，併有理由不備之可議。(二)原判決以被告所舉證人
蔡維津證稱：「八十三年十月至十一月底，我有在甲○○經營之賭場負責記帳……在
十一月間甲○○有拿一百五十萬元，並記在黃上豐帳上，說是黃上豐要合夥投資」云
云，張松旗證稱：「八十三年六、七月間，黃上豐有叫我拿四支槍回鄉下放，詳細時
間記不得了，曾聽黃上豐說槍枝是向綽號阿來買的，因黃上豐被通緝，槍放在身上不
方便，黃上豐即把槍寄放在甲○○……」等語，資為採信被告辯解之論據。惟被告在
警訊、第一審及原審調查時，已迭指黃上豐所交付之一百五十萬元，是被告向黃上豐
借用云云（見六六五三號偵卷第三四頁、一審卷第二○二頁、原審上訴卷第五七頁）
，而證人蔡維津證稱在最裡面房間交錢一節，與被告所稱在靠近客廳的房間交錢等情
（見原審更(一)卷第四九頁），似非一致；證人張松旗先稱沒有去過被告家裡，繼改稱
曾與黃上豐前去被告家裡（見同上卷第六一、六二頁），所供似前後矛盾。原審未究
明該二證人之證述是否確實無瑕，遽採為判斷之依據，其證據之取捨，亦與採證法則
有違。檢察官上訴意旨，指摘原判決不當，非無理由，應認原判決仍有發回更審之原
因。
據上論結，應依刑事訴訟法第三百九十七條、第四百零一條，判決如主文。
中      華      民      國    八十八    年      一      月    二十八    日
                              最高法院刑事第五庭
                                  審判長法官  黃  劍  青
                                        法官  劉  敬  一
                                        法官  林  增  福
                                        法官  邵  燕  玲
                                        法官  張  清  埤
      右正本證明與原本無異
                                              書  記  官
中      華      民      國    八十八    年      二      月      三      日
